【裁判字號】    98,簡上,3
【裁判日期】    980805
【裁判案由】    侵權行為損害賠償
【裁判全文】
臺灣澎湖地方法院民事判決               98年度簡上字第3號
上 訴 人    甲○○
被上訴人    乙○○
上列當事人間請求侵權行為損害賠償事件，上訴人對於民國97年
11月12日本院97年度馬簡附民字第2號第一審判決提起上訴，經
刑事庭移送前來，本院於民國98年7月22日言詞辯論終結，判決
如下：
     主      文
上訴駁回。
第二審訴訟費用由上訴人負擔。
     事實及理由
一、上訴人於原審起訴主張：被上訴人於民國97年6月22日下午
    6時45分許，在澎湖縣馬公市○○路186號前毆打上訴人，致
    上訴人受有頭部外傷併腦震盪等傷害，且衍生頭痛等後遺症
    ，上訴人爰依侵權行為法律關係，訴請被上訴人賠償精神慰
    撫金新臺幣（下同）50萬元及自起訴狀繕本送達對造翌日起
    至清償日止，按週年利率5％計算之利息。
二、被上訴人則以：被上訴人係因上訴人對被上訴人之配偶有不
    禮貌之舉動，始動手毆打上訴人，但僅造成上訴人頭部外傷
    ，上訴人所稱後遺症與本件衝突無關，上訴人請求金額過高
    ，請求駁回上訴人之訴等語置辯。並聲明：上訴人之訴駁回
    。
三、原審判決判命被上訴人應給付上訴人1萬元，及自97年8月14
    日起至清償日止，按週年利率5%計算之利息，並駁回上訴人
    其餘之請求，上訴人就敗訴部分不服，提起上訴，另主張：
    上訴人因此傷害，受有頭痛、腦震盪之後遺症，且受有勞動
    能力之減損及增加生活上之需要等損害，原審未予審酌，僅
    判命被上訴人給付1萬元，賠償金額過低等語，並為上訴聲
    明求為判決：(一)原判決不利於上訴人部分廢棄。(二)被上訴人
    應再給付上訴人49萬元，及自起訴狀繕本送達翌日起至清償
    日止，按週年利率5%計算之利息。被上訴人則聲明求為判決
    ：駁回上訴。（被上訴人就其敗訴部分，未據其聲明不服而
    告確定）。
四、兩造不爭執事項：
  (一)被上訴人於97年6月22日下午6時45分許，在澎湖縣馬公市○
    ○路186號前，因不滿上訴人對被上訴人之配偶為性騷擾，
    徒手毆打上訴人，致上訴人受有頭部後方及枕部紅腫之傷害
    。
  (二)被上訴人所涉上開刑事傷害罪部分，業經原審以97年度馬簡
    字第82號刑事判決判處罰金5千元，緩刑2年確定。
五、經查：
  (一)上訴人主張其因前述傷害事件，除頭部外傷外，尚衍生頭痛
    等諸多後遺症云云。然上訴人曾於82年間因車禍受有頭部傷
    害，本身為多重障礙，其中包括精神障礙而有頭暈症狀之事
    實，業經上訴人於刑事案件及附帶民事訴訟審理中自承在卷
    ，又三軍總醫院澎湖分院函覆：「病患（即上訴人）於97
    年6月26日至本院行腦部電腦斷層檢查，結果顯示有腦部退
    化、水腦症之情形，但無法分辨傷害形成時間」（原審卷第
    21頁）、行政院衛生署澎湖醫院函覆：「病患（即上訴人）
    於97年7月25日至神經外科主訴頭痛、頭暈、想睡，經安排
    腦部斷層檢查顯示右側殼核部低密度病灶併右側腦室擴大，
    並無急性腦出血跡象，依影像結果及病史，判斷此次腦斷層
    所見為舊傷」（原審卷第37頁）、壢新醫院函覆：「病人頭
    部外傷後遺症的頭痛、記憶變差為主觀陳述，無法判定未來
    治療結果」（原審卷第22頁）等語，故上訴人所稱之後遺症
    ，究竟是否存在？如果存在，到底是82年車禍造成或本件傷
    害造成？理應存疑。而臺大醫院來函表示上訴人病歷記載之
    傷勢就診情況，皆已逾10年以上，上訴人可進一步到院檢查
    ，經通知上訴人後，上訴人並未前往檢查，就此已難為有利
    上訴人之認定。因此，上訴人主張其因此傷害，致留有頭痛
    、頭暈等後遺症，被上訴人亦應賠償云云，不能採信。
  (二)按因故意不法侵害他人權利者，負損害賠償責任；而不法侵
    害他人身體、健康者，被害人雖非財產上之損害，亦得請求
    賠償相當之金額，民法第184條第1項前段、第195條第1項分
    別定有明文。準此，上訴人身體遭被上訴人傷害，致受有頭
    部外傷，因而訴請上訴人賠償非財產上損害，於法有據。審
    酌兩造均非富裕，為兩造分別陳明，而上訴人受傷前，曾對
    被上訴人之配偶先有多次騷擾之不當行為，該等騷擾本即逾
    越社會規範，才會導致被上訴人對上訴人之不法侵害，同時
    ，上訴人所受傷害，依證據判斷又僅為皮肉之傷，故北上訴
    人應賠償上訴人之非財產上損害，應以1萬元為公允。至於
    上訴人另主張其受有勞動能力之減損及增加生活上之需要等
    損害云云，未能舉證，亦屬不能採信。是以上訴人之訴，於
    1萬元之金額內，及自起訴狀繕本送達翌日即97年8月14日起
    至清償日止，按週年利率5%計算之利息部份，為有理由，應
    予准許；超過部分，即無理由，應予駁回。
六、綜上所述，上訴人本於侵權行為之法律關係，請求被上訴人
    給付精神慰撫金1萬元，及自起訴狀繕本送達翌日即97年8月
    14日起至清償日止，按週年利率5%計算之利息，為有理由，
    應予准許。逾此部分之請求，為無理由，應予駁回。原審就
    上開不予准許部分，為上訴人敗訴之判決，於法並無不合。
    上訴意旨指摘原審此部分之判決不當，求予廢棄改判，為無
    理由，應予駁回。
七、據上論結，本件上訴為無理由，依民事訴訟法第436條之1第
    3 項、第449條第1項、第463條、第78條，判決如主文。
中    華    民    國    98    年    8     月    5     日
                  民事庭  審判長法  官  管安露
                                法  官  陳順輝
                                法  官  李宛玲
以上正本係照原本作成。
本判決不得上訴。
中    華    民    國    98    年    8     月    5     日
                                書記官  莊茹茵


司法院資訊處製作；財團法人民間司法改革基金會備份。
